【裁判字號】    89,訴,240
【裁判日期】    891222
【裁判案由】    誣告
【裁判全文】
臺灣花蓮地方法院刑事判決                          八十九年度訴字第二四號
    公  訴  人  臺灣花蓮地方法院檢察署檢察官
    被      告  甲○○
    被      告  丁○○
    選任辯護人  王政琬
右列被告因誣告案件，經檢察官提起公訴（八十九年度偵字第一九九七號），本院判
決如左︰
    主  文
甲○○、丁○○共同意圖他人受刑事處分，向該管公務員誣告，各處有期徒刑月，
均緩刑貳年。
    事  實
一、甲○○於民國七十八年間，同意將其所有坐落於花蓮縣玉里鎮○○段三六九─一
    、三七０地號等農地出售予丁○○之父楊慶橋，惟因楊慶橋無自耕能力，致無法
    辦理所有權移轉登記，迄八十四年七月間，丁○○委託代書乙○○（原名鍾玉煌
    ）尋覓有自耕能力之人頭，俾將上開土地所有權先暫時登記於人頭名下，俟農地
    開放自由買賣後，再行移轉登記於丁○○名下。乙○○受託後，輾轉委託同業丙○○辦理，丙○○乃將上開土地所有權移轉登記於有自耕能力之梁玉美名下。甲○○、丁○○均明知上情，竟共同意圖使丙○○受刑事處分，基於犯意之聯絡，
    於八十九年一月二十七日，以丙○○未將上開土地所有權移轉登記於丁○○，而
    違法登記於梁玉美名下為由，具狀向臺灣花蓮地方法院檢察署提出告訴，誣指丙○○涉有偽造文書、詐欺及背信等罪嫌，經該署檢察官偵查，認丙○○罪嫌不足
    ，而於八十九年四月二十六日以八十九年度偵字第三九三號為不起訴處分確定。
二、案經丙○○訴請臺灣花蓮地方法院檢察署檢察官偵查起訴。
    理  由
一、訊據被告甲○○、丁○○均矢口否認右揭犯行，被告甲○○辯稱：伊與丁○○委
    託乙○○辦理上開土地過戶事宜，遲未辦妥，之後至玉里地政事務所查詢，發現
    土地過戶於梁玉美名下，伊不知道如何處理，始向檢察署提出告訴云云。被告丁○○辯稱：伊委託乙○○將上開土地過戶於伊名下，伊與伊父均無自耕能力，乙○○遲未辦妥，八十九年一月間，伊與甲○○至玉里地政事務所查詢，在土地登
    記資料上發現有丙○○及梁玉美之名字，伊即向調解委員會申請調解，但丙○○
    及梁玉美均未出面，伊擔心受騙，故向檢察署提出告訴云云。惟查右揭事實，業
    據被害人丙○○指訴綦詳，核與證人乙○○證述之情節相符，而被告二人如何事
    先同意暫將上開土地所有權移轉登記於有自耕能力之第三人名下等情，業經臺灣
    花蓮地方法院檢察署檢察官於八十九年度偵字第三九三號一案中查證屬實，有該
    案不起訴處分書在卷可稽。再花蓮縣稅捐稽徵處就甲○○與梁玉美買賣上開土地
    申請免徵土地增值稅一事，於八十五年三月九日曾發函通知甲○○，准予免徵，
    有該處公函影本在卷可稽，而該公函之正本收受者已註明為「義務人：甲○○」
    、「權利人：梁玉美」、「代理人：丙○○」，足證甲○○早已知悉上開土地業
    由丙○○代為辦理移轉登記於梁玉美名下，所辯至玉里地政事務所查詢時，始知
    土地過戶於梁玉美名下云云，殊與事實不符。另被告丁○○曾代理其父楊慶橋向
    花蓮縣玉里鎮公所申請自耕能力證明，經該所去函說明因現耕農地為梁玉美所有
    ，與申請要件不符而未准核發等情，該所八十五年十二月十七日八五玉服代字第
    一八五六三號函文影本在卷可參，足認丁○○當時已知悉上開土地登記於梁玉美
    名下，所辯於八十九年一月間，至玉里地政事務所查詢，始知土地過戶於梁玉美
    名下云云，顯非實情。又丁○○更曾於八十八年十二月二十七日向行政院農業委
    員會函詢農業發展條例何時通過修正？何時開放農地自由買賣？經該會去函說明
    俟經立法院審議通過後，農地即能開放自由買賣，有該會八十九年一月五日（八
    九）農企字第八九０一００四三六號函影本在卷可佐，足見丁○○對於農業發展
    條例修正前有關農地買受人資格之限制，知之甚稔，堪認其早已知悉上開土地係
    丙○○代為辦理移轉登記於梁玉美名下。綜上，被告二人既事先同意將上開土地
    所有權暫時移轉登記於有自耕能力者之名下，竟仍對受託辦理移轉登記事宜之丙○○提出偽造文書、詐欺及背信等告訴，顯係虛構事實，欲使丙○○受刑事處分
    甚明，所辯因不知如何處理及擔心受騙而提出告訴云云，無非事後飾卸之詞，委
    無可採，本件事證已明，被告二人誣告犯行均堪認定。
二、核被告所為，均係犯刑法第一百六十九條第一項之誣告罪。被告二人間有犯意之
    聯絡及行為之分擔，均為共同正犯。爰審酌被告均無犯罪紀錄，有臺灣花蓮地方
    法院檢察署刑案資料查註紀錄表在卷可參，其等素行尚佳，其等因遲未取得上開
    土地之所有權登記而出此下策，犯罪動機出於偶發，情有可原，惟所為將使被害
    人受有刑事追訴、處罰之危險，並浪費國家珍貴之司法資源，殊屬非是，及其等
    犯後猶飾詞卸責，態度不佳等一切情狀，分別量處如主文所示之刑。末查被告二
    人均未曾受有期徒刑以上刑之宣告，有臺灣花蓮地方法院檢察署刑案資料查註紀
    錄表在卷可參，其等因一時失慮，偶罹刑章，本院認其等經此科刑判決之教訓後
    ，當知警惕而無再犯之虞，因認對其等所宣告之刑，以暫不執行為適當，爰均併
    宣告緩刑二年，以勵自新。
據上論斷，應依刑事訴訟法第二百九十九條第一項前段，刑法第一百六十九條第一項
、第二十八條、第七十四條第一款，判決如主文。
本案經檢察官李子春到庭執行職務。
中      華      民      國    八十九    年    十二      月    二十二   日
                              臺灣花蓮地方法院刑事庭
                                  法      官  陳  文  通
右正本證明與原本無異。
如對本判決不服，應於送達後十日內，向本院提出上訴狀。（應抄附繕本）告訴人或
被害人如對於本判決不服者，應具備理由請求檢察官上訴，其上訴期間之計算係以檢
察官收受判決正本之日期為準。
                                  法院書記官
中      華      民      國    八十九    年    十二      月    二十八   日
附錄本判決論罪之法律條文：
刑法第一百六十九條：
意圖他人受刑事或懲戒處分，向該管公務員誣告者，處七年以下有期徒刑。


司法院資訊處製作；財團法人民間司法改革基金會備份。
